臺灣臺中地方法院刑事裁定
111年度單禁沒字第465號
聲  請  人  臺灣臺中地方檢察署檢察官
受  刑  人  陳志榮



上列聲請人因被告違反毒品危害防制條例案件（106年度毒偵字
第3835號），聲請單獨宣告沒收（111年度執聲字第1078號），
本院裁定如下：
    主  文
聲請駁回。
    理  由
一、聲請意旨略以：臺灣臺中地方檢察署（下稱臺中地檢署）10
    6年度毒偵字第3835號案件，扣得第一級毒品海洛因2包（各
    毛重2.39公克、2.63公克，106年度毒保字第388號）、第二
    級毒品甲基安非他命（聲請書誤載為安非他命）3包（淨重0
    .5851公克、0.0286公克、0.036公克，106年度安保字第154
    4號）係違禁物，爰依毒品危害防制條例第18條第1項前段，
    刑法第40條第2項、第38條第1項規定，聲請宣告沒收等語。
二、按「違禁物，不問屬於犯罪行為人與否，沒收之。」「違禁
    物或專科沒收之物得單獨宣告沒收。」「查獲之第一、二級
    毒品及專供製造或施用第一、二級毒品之器具，不問屬於犯
    罪行為人與否，均沒收銷燬之。」刑法第38條第1項、第40
    條第2項、毒品危害防制條例第18條第1項前段固分別定有明
    文。然查獲之第一、二級毒品，不問屬於犯人與否，均沒收
    銷燬之，固為毒品危害防制條例第18條第1項前段所明定，
    學理上稱為絕對義務沒收主義，此係居於查獲毒品如何處理
    之立場而為規範，惟於具體案件，仍須以該毒品和被告所犯
    之罪具有一定關係，始有其適用（最高法院100年度台上字
    第4909號判決意旨參照）。亦即，除違禁物係無主物，可無
    庸有裁判之主體，而逕依檢察官之聲請予以宣告沒收之情形
    外，仍須違禁物與犯罪行為人之犯行有某種程度之關連，始
    得不問屬於犯罪行為人與否，對該犯罪行為人於裁判時併宣
    告沒收之，或對該犯罪行為人單獨宣告沒收；非謂凡違禁物
    即得對任何人為沒收之宣告。惟因施用毒品而被觀察勒戒或
    強制戒治，並經檢察官為不起訴處分確定者，雖於該不起訴
    處分作成前，所為之施用毒品及持有毒品行為，均為不起訴
    處分之確定效力所及，而不得再行起訴。然如施用或持有毒
    品之犯罪事實非為該不起訴處分之確定效力所及，復未經檢
    察官起訴或不起訴處分，自仍屬偵查尚未終結，應由檢察官
    續行偵查，且相關之扣案毒品因在偵查或審判中，猶有作為
    其他刑事案件證據之必要，自不宜在未偵查終結或判決前，
    准許檢察官為單獨沒收之聲請（臺灣高等法院96年度抗字第
    122號裁定意旨可供參照）。
三、經查：
（一）就本件聲請意旨所聲請沒收之第一級毒品海洛因2包、第
      二級毒品甲基安非他命3包，經送請衛生福利部草屯療養
      院、法務部調查局濫用藥物實驗室鑑定結果，雖分別含有
      第一級毒品海洛因、第二級毒品甲基安非他命成分，有法
      務部調查局濫用藥物實驗室鑑定書、衛生福利部草屯療養
      院鑑驗書各1紙附於臺中地檢署111年度執聲字第1078號（
      下稱執聲卷），固可認係違禁物無訛。
（二）本件聲請意旨雖載明「臺中地檢署106年度毒偵字第3835
      號案件（下稱毒偵案件），扣得第一級毒品海洛因2包、
      第二級毒品甲基安非他命3包」，然經本院調閱毒偵案件
      暨後續審判案件（即本院106年度訴字第2409號案件〈下稱
      訴2409案〉卷宗查閱，該訴2409案係針對被告陳志榮於106
      年7月14日16時許，在臺中市○○區○○路00號住處同時施用
      第一級毒品及第二級毒品之犯行進行審判，且訴2409案內
      並未扣得任何毒品。再經本院職權調閱執聲卷內所附本院
      106年度訴字第2451號刑事判決之全部卷宗（下稱訴2451
      案）查閱，本件聲請意旨所載明之毒品，係於訴2451案起
      訴之偵查案號即臺中地檢署106年度偵字第23228號（下稱
      偵字案）內所扣得，而該訴2451案係針對被告陳志榮於10
      6年5月7日至106年8月22日共28次販賣第二級毒品之犯行
      進行審理，且本院106年度訴字第2451號刑事判決內已敘
      明扣案第一級毒品海洛因2包、第二級毒品甲基安非他命3
      包，與28次販賣第二級毒品之犯行無關，而不為沒收之諭
      知，此合先敘明。
（三）再參閱前述偵字案卷宗，被告係於106年8月29日遭警持本院核發搜索票至臺中市○○區○○路00號搜索，並當場查獲扣案甲基安非他命3包、海洛因2包，於同日警詢筆錄供稱：最後一次施用毒品是在106年8月27日15時許在臺中市○○區○○路00號住家外面施用第二級毒品甲基安非他命等語（見偵字案卷第42頁），於同日接受採尿，有同卷附臺中市政府警察局大甲分局違反毒品危害防制條例案件尿液代號與真實姓名對照表可參（然卷內未見尿液鑑定結果），並經臺中市政府警察局大甲分局以被告涉嫌違反毒品危害防制條例第10條第1項、第2項、第11條第1項、第2項罪嫌，將案件移送至臺中地檢署，有臺中市政府警察局大甲分局刑事案件移送書可佐。是以本案扣案海洛因2包、甲基安非他命3包，究與訴2409案被訴施用毒品犯行有何關聯？或被告有無於106年8月27日15時許施用毒品？而為該次施用毒品所剩餘？或被告是否另涉犯持有第一級、第二級毒品之罪嫌？均有未明。而遍查偵字案卷，亦均未論述被告是否涉嫌施用毒品或另行持有毒品之偵查結果，業經本院審閱偵字案卷確認無訛，則徵諸上揭說明，被告是否另涉毒品危害防制條例第10條第1項、第2項、第11條第1項、第2項罪嫌，應仍屬尚未偵查終結，尚未經檢察官起訴或不起訴處分，理應由檢察官續行偵查，上開扣案之海洛因2包、甲基安非他命3包，在後續偵查或審判程序中，顯仍有作為證據使用之必要，故本院在此尚未確定前，自難准許檢察官為單獨沒收之聲請。從而，聲請人聲請單獨宣告沒收扣案之第一級毒品海洛因2包、第二級毒品甲基安非他命3包，容有未洽，應予駁回。
四、依刑事訴訟法第220條、第455條之36第1項，裁定如主文。
中　　華　　民　　國　　111 　年　　5 　　月　　23　　日
                　刑事第十八庭  法  官  張美眉
以上正本證明與原本無異。
如不服本裁定，應於收受送達後5日內向本院提出抗告狀。（應
附繕本）
　　　　　　　　　　　　　　　　書記官  薛美怡
中　　華　　民　　國　　111 　年　　5 　　月　　23　　日